【裁判字號】    98,訴,541
【裁判日期】    981230
【裁判案由】    偽造文書等
【裁判全文】
臺灣花蓮地方法院刑事判決               98年度訴字第541號
公  訴  人  臺灣花蓮地方法院檢察署檢察官
被      告  丙○○
            乙○○○
上列被告因偽造文書等案件，經檢察官提起公訴（98年度偵緝字
第117號、98年度偵字第 1845號），被告於準備程序進行中就被
訴事實為有罪之陳述，經告知簡式審判程序之旨，並聽取當事人
之意見後，本院裁定由受命法官獨任進行簡式審判程序，並判決
如下：
    主  文
丙○○收受贓物，處有期徒刑貳月，如易科罰金，以新臺幣壹仟
元折算壹日；又共同行使偽造私文書，足以生損害於他人，處有
期徒刑月，如易科罰金，以新臺幣壹仟元折算壹日，如附表編
號一所示偽造之署名沒收；又共同行使偽造私文書，足以生損害
於他人，處有期徒刑月，如易科罰金，以新臺幣壹仟元折算壹
日，如附表編號二所示偽造之署名沒收。應執行有期徒刑陸月，
如易科罰金，以新臺幣壹仟元折算壹日。如附表編號一、二所示
偽造之署名均沒收。緩刑肆年，並應於緩刑期間，向指定之公益
團體、地方自治團體或社區提供玖拾小時之義務勞務。緩刑期間
付保護管束。
乙○○○共同行使偽造私文書，足以生損害於他人，累犯，處有
期徒刑肆月，如易科罰金，以新臺幣壹仟元折算壹日，如附表編
號一所示偽造之署名沒收；又共同行使偽造私文書，足以生損害
於他人，累犯，處有期徒刑肆月，如易科罰金，以新臺幣壹仟元
折算壹日，如附表編號二所示偽造之署名沒收。應執行有期徒刑
陸月，如易科罰金，以新臺幣壹仟元折算壹日。如附表編號一、
二所示偽造之署名均沒收。
    事  實
一、乙○○○曾因重傷害案件，經臺灣高等法院以92年度上更一
    字第622號判處有期徒刑3年6月確定，於民國95年6月21日縮
    短刑期假釋出監，於96年 8月29日假釋期滿，所餘刑期內未
    經撤銷假釋，其未執行之刑，以已執行論。詎其猶不知警惕
    ，復於96年底某日，意圖為自己不法之所有，基於竊盜之犯
    意，在其母親甲○○位於花蓮縣新城鄉○○路 125巷13號住
    處，以徒手竊取甲○○所申辦之國泰世華銀行信用卡1張（
    卡號：0000000000000000號）（竊盜部分，業據甲○○撤回
    告訴，另經檢察官為不起訴處分），得手後即將前開信用卡
    交付予其女友丙○○，丙○○明知前開信用卡為乙○○○所
    竊得之贓物，仍基於收受贓物之犯意收受之。嗣於97年（起
    訴書誤載為98年）1月18日16時3分許，丙○○與乙○○○竟
    意圖為自己不法之所有，基於詐欺取財及行使偽造私文書之
    犯意聯絡，持前開竊得之甲○○信用卡，至花蓮縣吉安鄉○○路○段 2號D5攤位財團法人聯合信用卡處理中心（下稱聯
    合信用卡中心）特約商店「衣樣坊」服飾店刷卡購買衣物，
    由劉秀英佯稱係該信用卡持有人，交付該信用卡予店員饒雅
    惠，由饒雅惠在印錄機上刷卡辨識，經饒雅惠交付簽帳單後
    ，由丙○○在簽帳單第一聯上偽造甲○○之署名 1枚（簽帳
    單為一式二聯，無複寫功能），表示甲○○同意依據信用卡
    持卡人合約條件按簽帳單上之金額付款予發卡銀行，刷卡金
    額為新臺幣（下同） 2萬元，而偽造私文書，再將偽造之簽
    帳單交付與店員饒雅惠收執行使之，使饒雅惠陷於錯誤，致
    給付所購買之衣物，足以生損害於甲○○、「衣樣坊」服飾
    店、國泰世華銀行及聯合信用卡中心。於同年月21日17時37
    分許，丙○○與乙○○○復意圖為自己不法之所有，基於詐
    欺取財及行使偽造私文書之犯意聯絡，持前開竊得之甲○○
    信用卡，至「衣樣坊」服飾店刷卡購買衣物，以相同方法，
    由丙○○在簽帳單第一聯上偽造甲○○之署名1枚，表示甲○○同意依據信用卡持卡人合約條件按簽帳單上之金額付款
    予發卡銀行，刷卡金額為1萬元，而偽造私文書，再將偽造
    之簽帳單交付予饒雅惠收執行使之，使饒雅惠陷於錯誤，致
    給付所購買之衣物，足以生損害於甲○○、「衣樣坊」服飾
    店、國泰世華銀行及聯合信用卡中心。嗣因國泰世華銀行通
    知甲○○信用卡刷卡費用尚未繳納，甲○○始知上情，報警
    循線查獲。
二、案經甲○○告訴花蓮縣警察局新城分局報告臺灣花蓮地方法
    院檢察署檢察官偵查起訴。
    理  由
一、上揭事實，業據被告丙○○於警詢、檢察官偵訊及本院審理
    中，被告乙○○○於檢察官偵訊及本院審理中坦承不諱，亦
    據告訴人甲○○於警詢及檢察官偵訊中指訴綦詳，核與證人
    饒雅惠於警詢中陳述情節相符，並有聯合信用卡中心帳單調
    閱明細表2紙、97年1月信用卡對帳單、國泰世華銀行交易一
    覽表、財團法人聯合信用卡處理中心98年11月30日聯卡會計
    字第0986000070號函、國泰世華商業銀行業務控管部98年11
    月27日國世業控字第0980000702號函、被告丙○○書立之字
    據各乙紙在卷可稽，足徵被告 2人自白均與事實相符。本件
    事證明確，被告2人犯行皆洵堪認定，應依法論科。
二、核被告丙○○收受被告乙○○○竊得之贓物之所為，係犯刑
    法第349條第1項之收受贓物罪。被告丙○○、乙○○○先後
    2 次持前開信用卡，在簽帳單上偽造告訴人甲○○之署名，
    並將簽帳單交付予「衣樣坊」服飾店店員饒雅惠行使，使饒
    雅惠陷於錯誤，交付所購買之衣物之所為，則均係犯刑法第
    216條、第210條之行使偽造私文書罪及刑法第339條第1項之
    詐欺取財罪。被告丙○○、乙○○○，就上揭犯行，有犯意
    之聯絡與行為之分擔，皆為共同正犯。被告 2人偽造署押之
    行為，為偽造私文書之部分行為，又其偽造私文書復持以行
    使，偽造私文書之低度行為為高度之行使行為所吸收，均不
    另論罪。被告 2人行使偽造私文書犯行，同時遂行其詐欺取
    財犯行，分別係以一行為而觸犯數罪名，為想像競合犯，應
    分別從情節較重之行使偽造私文書罪處斷。被告丙○○所犯
    上開3罪，被告乙○○○所犯上開2罪，犯意各別，行為不同
    ，應分論併罰。又被告乙○○○曾因重傷害案件，經臺灣高
    等法院以92年度上更一字第622號判處有期徒刑 3年6月確定
    ，於95年6月21日縮短刑期假釋出監，於96年8月29日假釋期
    滿，所餘刑期內未經撤銷假釋，其未執行之刑，以已執行論
    ，有臺灣高等法院被告前案紀錄表乙紙可按，其受有期徒刑
    之執行完畢， 5年以內故意再犯有期徒刑以上之罪，均為累
    犯，皆應依刑法第 47條第1項加重其刑。爰審酌被告乙○○○竊得其母甲○○之信用卡後，竟交予其女友即被告丙○○
    ，丙○○明知為贓物仍收受之，並進而貪圖小利，共同持之
    刷卡消費，行使偽造私文書詐取衣物等財物，使不知情之告
    訴人受銀行催繳款項，兼衡其等素行、手段並非暴戾、與告
    訴人間之關係、盜刷之金額合計 3萬元、所生之危害、業與
    被害人達成還款協議，償還部分款項，有還款契約書乙紙可
    憑，及犯罪後坦承犯行尚有悔意之態度等一切情狀，分別量
    處如主文所示之刑，均諭知易科罰金之折算標準，並定其應
    執行之刑。末按被告丙○○前因案判處緩刑確定，固不得謂
    其未曾受有期徒刑以上刑之宣告，但犯本罪時，緩刑期間早
    已屆滿，而緩刑之宣告復未經撤銷，依照刑法第76條之規定
    ，其刑之宣告已失其效力，即與未曾受徒刑之宣告者相同，
    仍與同法第74條第1項第1款所定之緩刑條件，並無不符，自
    可再宣告緩刑，最高法院28年上字第2009號判例、79年台非
    字第27號判決、司法院（81）廳刑一字第 13529號函意旨可
    資參照。本件被告丙○○前雖經法院判處有期徒刑並諭知緩
    刑，惟其於本件犯行時，前開案件緩刑期間均已屆滿，該緩
    刑宣告復未經撤銷，有臺灣高等法院被告前案紀錄表乙紙可
    憑，揆諸前開見解，即與未曾因故意犯罪受有期徒刑以上刑
    之宣告相同，其因一時失慮，貪圖小利，致罹刑典，惟犯後
    已坦承犯行，並已償還告訴人部分款項，並與告訴人達成還
    款協議，足徵前開被告尚有悔意，經此偵審程序及罪刑之宣
    告後，應知警惕而無再犯之虞，本院認上開對其所宣告之刑
    ，以暫不執行為適當，併予宣告緩刑 4年。再本院斟酌被告
    丙○○貪圖小利即收受贓物，並盜刷信用卡，對於個人法益
    及交易秩序均有危害，為督促其改正，本院認有必要課以被
    告履行一定之義務，爰依刑法第74條第2項第5款之規定命被
    告丙○○於緩刑期間向指定之公益團體、自治團體或社區提
    供90小時義務勞動，另依同法第93條第1項第2款併宣告緩刑
    期間付保護管束，俾能由觀護人予以適當督促，並發揮附條
    件緩刑制度之立意及避免短期自由刑執行所肇致之弊端，以
    期符合本件緩刑目的。
三、如附表編號一、二所示偽造之「甲○○」署名各 1枚，雖未
    扣案，惟財團法人聯合信用卡處理中心前開函文表示持卡人
    簽名之簽帳單係留存於特約商店，而依該中心與特約商店之
    合約，僅約定特約商店負責保存 1年，從而該中心依合約歉
    難提供簽帳單，然並無證據證明該特約商店衣樣坊業已將前
    開簽帳單滅失，仍應依刑法第 219條之規定，不問屬於犯人
    與否均沒收之。
據上論斷，應依刑事訴訟法第273之1條第1項、第 299條第1項前
段，刑法第28條、第216條、第210條、第339條第1項、第 349條
第1項、第55條、第47條第1項、第41條第1項前段、第51條第5款
、第74 條第1項第1款、第2項第5款、第93條第1項第2款、第219
條，刑法施行法第1條第1項、第2項前段，判決如主文。
本案經檢察官龔書安到庭執行職務。
中    華    民    國    98    年    12    月    30    日
                  刑事第二庭    法  官  張宏節
以上正本證明與原本無異。
如不服本判決應於收受送達後10日內向本院提出上訴書狀，並應
敘述具體理由。其未敘述上訴理由者，應於上訴期間屆滿後20日
內向本院補提理由書(均須按他造當事人之人數附繕本)「切勿逕
送上級法院」。
中    華    民    國    98    年    12    月    30    日
                                書記官
附錄本判決論罪之法律條文：
中華民國刑法第216條：
行使第210條至第215條之文書者，依偽造、變造文書或登載不實
事項或使登載不實事項之規定處斷。
中華民國刑法第210條：
偽造、變造私文書，足以生損害於公眾或他人者，處 5 年以下
有期徒刑。
中華民國刑法第339條第1項：
意圖為自己或第三人不法之所有，以詐術使人將本人或第三人之
物交付者，處5年以下有期徒刑、拘役或科或併科1千元以下罰金
。
中華民國刑法第349條：
收受贓物者，處 3 年以下有期徒刑、拘役或 5 百元以下罰金。
搬運、寄藏、故買贓物或為牙保者，處 5年以下有期徒刑、拘役
或科或併科1千元以下罰金。
因贓物變得之財物，以贓物論。
附表
┌──┬─────────────┬──────────┐
│編號│私文書名稱                │偽造之署名          │
├──┼─────────────┼──────────┤
│ 一 │於97年1月18日16時3分在衣樣│前開簽帳單上偽造之「│
│    │坊刷卡之簽帳單            │甲○○」署名1枚     │
├──┼─────────────┼──────────┤
│ 二 │於97年1月21日17時37分在衣 │前開簽帳單上偽造之「│
│    │樣坊刷卡之簽帳單          │甲○○」署名1枚     │
└──┴─────────────┴──────────┘

司法院資訊處製作；財團法人民間司法改革基金會備份。
